【裁判字號】    95,抗,307
【裁判日期】    950901
【裁判案由】    聲請押
【裁判全文】
臺灣高等法院臺南分院刑事裁定           95年度抗字第307號
抗  告  人
即  被  告  甲○○
                    現羈押於臺灣臺南看守所
上列抗告人因殺人案件，不服臺灣臺南地方法院中華民國95年8
月10日所為羈押裁定（95年重訴字第6號），提起抗告，本院裁
定如下：
    主  文
原裁定撤銷，發回臺灣臺南地方法院。
    理  由
一、抗告意旨略以：(一)抗告人涉嫌幫助殺人罪，於檢察官偵查中
    曾諭令以新臺幣（下同）五萬元交保，起訴後法院審理中，
    抗告人皆如期到庭應訊，且相關事證已於原審辯論期日調查
    完畢，抗告人不可能與其他共同被告間有任何串證之可能，
    原審竟於辯論終結後當庭諭知被告有刑事訴訟法第一百零一
    條第一項第三款所定之情形，命執行羈押抗告人，此突襲性
    之羈押完全違背司法正義與國民情感，且原審法院未敘明有
    任何新事證足以認非予羈押抗告人顯難進行審判及執行，亦
    未撤銷原具保之處分遽令羈押抗告人，難謂適法。(二)抗告人
    家中尚有孤苦無依之老母需要照料，原審法院突然收押抗告
    人，抗告人既不能事先將家中母親安頓妥當，亦無法與被害
    人家屬商談和解事宜，請求撤銷原裁定云云。
二、本案抗告人即被告甲○○前因涉犯殺人罪，經檢察官於偵查
    中訊問後，認其涉嫌重大，並有刑事訴訟法第一百零一條第
    一項所定之情形，但無聲請羈押之必要，而逕命具保五萬元
    在案（詳九十五年度偵字第五四四０號偵查卷第十二至十四
    頁）。嗣於偵查終結後，檢察官以抗告人係犯刑法第二百七
    十一條第一項、第三十條第一項之殺人幫助犯罪起訴，於原
    審法院審理中，經原審於九十五年六月十三日行準備程序；
    於同年七月二十日及八月十日言詞辯論期日抗告人均出庭應
    訊，有程序筆錄足憑。審理後原審認抗告人犯刑法第二百七
    十一條、三十條第一項之規定之罪涉嫌重大，具刑事訴訟法
    第一百零一條第一項第三款之情形，非予羈押，顯難進行執
    行，有羈押之必要，應予收押而諭知收押在案。
三、按被告或犯罪嫌疑人因拘提或逮捕到場者，檢察官未向該管
    法院聲請羈押被告，但如認有第一百零一條第一項或第一百
    零一條之一第一項各款所定情形之一而無聲請羈押之必要者
    ，得逕命具保、責付或限制住居，刑事訴訟法第九十三條第
    三項定有明文。而停止羈押後有下列情形之一者，得命再執
    行羈押：(一)經合法傳喚無正當之理由不到場者。(二)受住居之
    限制而違背者。(三)本案新發生第一百零一條第一項、第一百
    零一條之一第一項各款所定情形之一者。(四)違背法院依前條
    所定應遵守之事項者。(五)所犯為死刑、無期徒刑或最輕本刑
    為五年以上有期徒刑之罪，被告因第一百十四條第三款之情
    形停止羈押後，其停止羈押之原因已消滅，而仍有羈押之必
    要者。亦為同法第一百十七條第一項所明定。又上開規定依
    同法第一百十七條之一第一項規定於檢察官依第九十三條第
    三項但書逕命具保、責付、限制住居之情形，準用之。經查
    本案抗告人甲○○前因涉犯殺人罪，經檢察官於偵查中訊問
    後，
    認其涉嫌重大，並有刑事訴訟法第一百零一條第一項所定之
    情形，但無聲請羈押之必要，而逕命具保五萬元在案（詳九
    十五年度偵字第五四四０號偵查卷第十二至十四頁）。經檢
    察官起訴後原審三度傳喚抗告人均如期到庭應訊，且原審亦
    依檢察官起訴罪名判處被告罪刑，足徵原審所認定犯罪事實
    與檢察官起訴之犯罪事實相同，而原審法院於言詞辯論終結
    之審理期日，諭知抗告人犯刑法第二百七十一條、三十條第
    一項之規定之罪涉嫌重大，具刑事訴訟法第一百零一條第一
    項第三款之情形，非予羈押，顯難進行執行，有羈押之必要
    ，應予收押。但未見其有無審酌刑事訴訟法第一百十七條第
    一項各款等事由之敘明，或就原檢察官就其無羈押必要如何
    違反比例原則之指摘，仍在相同犯罪事實，並無其他情事變
    更之情形下，冒然諭知羈押被告，自有可議。本件應認抗告
    人之抗告為有理由，但原審疏未審查之刑事訴訟法第一百十
    七條第一項各款等事由及檢察官認無羈押必要有無違反比例
    原則之情形，仍有調查必要，為維護當事人審級利益，自應
    發回原裁定法院，再行妥為調查裁定，以維當事人權益。
四、據上論結，依刑事訴訟法第四百十三條前段，裁定如主文。
中    華    民    國  九十五  年    九    月    一    日
                     刑事第二庭  審判長法  官  葉居正
                                       法  官  莊俊華
                                       法  官  李文福
以上正本證明與原本無異。
不得再抗告。
                                      書記官  李良倩
中    華    民    國  九十五  年    九    月    一    日


司法院資訊處製作；財團法人民間司法改革基金會備份。
